臺灣高等法院刑事判決　　　　　　　　　　　　　九十三年度上訴字第二一七五號
　　上　訴　人
　　即　被　告　甲○○
右上訴人因違反毒品危害防制條例案件，不服臺灣士林地方法院九十三年度訴字第一
二一號，中華民國九十三年六月十八日第一審判決（起訴案號：臺灣士林地方法院檢
察署九十三年度毒偵字第二七號）提起上訴，本院判決如左：
    主  文
上訴駁回。
    事  實
一、甲○○前曾於民國八十五年間犯非法吸用化學合成麻醉藥品罪，經台灣士林地方
    法院判處有期徒刑四月，如易科罰金，以三百元折算一日。嗣又曾二次犯施用毒
    品罪，第一次經觀察、勒戒後，認無繼續施用毒品之傾向，經台灣士林地方法院
    檢察署檢察官於民國八十八年十二月二日以八十八年度毒偵字第三八一號處分不
    起訴；第二次施用毒品之案件，經裁定送觀察、勒戒後，認有繼續施用毒品之傾
    向，經臺灣板橋地方法院檢察署以八十九年度毒偵緝字第一一六Ｏ號提起公訴後
    ，由臺灣板橋地方法院以八十九年易字第四七三三號判決判處有期徒刑三月確定
    ，於九十年十月三十日易科罰金執行完畢。詎其不知悔改，復基於施用第一級毒
    品之犯意，於九十二年十月七日十五時零一分採尿時點回溯前一二Ｏ小時內某一
    不詳時點（不含於警局留置期間），在不詳處所施用第一級毒品海洛因，經臺北
    縣政府警察局淡水分局通知其於當日至該分局採尿，並於同日十五時一分許，在
    該分局採集其尿液送驗結果，呈嗎啡陽性反應而查悉上情。
二、案經臺北縣政府警察局淡水分局報告台灣士林地方法院檢察署檢察官偵查起訴。
    理  由
一、訊據被告甲○○矢口否認有施用第一級毒品海洛因之犯行，辯稱：伊不知為何驗
    尿會有嗎啡陽性反應，伊懷疑驗尿前伊曾因感冒，前往淡水許景新耳鼻喉科診所
    看診取藥，並自行在西藥房買感冒藥水服用，懷疑因此影響驗尿結果；況且伊若
    有施用毒品就不會去警察局驗尿；又伊現在已不記得在藥房買的是什麼藥，藥瓶
    子也找不到了云云。惟查：
　(一)被告係毒品列管人口，經警通知至臺北縣政府警察局淡水分局報到採尿送驗，其
  　尿液中呈海洛因代謝物嗎啡陽性反應，有台北縣政府警察局淡水分局查獲毒品案
    件被移送者姓名、代碼對照表、列管毒品人口尿液檢體採集送驗記錄表、經行政
    院衛生署認可之濫用藥物尿液檢驗機構臺灣檢驗科技股份有限公司九十二年十月
    七日濫用藥物尿液檢驗報告（檢體編號ＤＴ—00000000000號）影本
    一紙、九十二年十一月十八日警訊筆錄（附台灣士林地方法院檢察署九十三年度
    毒偵字第二七號卷三至十頁）在卷可稽。又上開檢驗中心係先以ＥＩＡ酵素免疫
    分析法篩驗，其尿液中海洛因代謝物嗎啡濃度超出檢測範圍，再以氣相層析質譜
    儀分析法（ＧＣ╱ＭＳ）確認；其檢驗方法係以「氣相層析儀」先將物質氣化後
    ，再經分析管分離，由於各種物質之沸點及對管柱之吸附力不同，在經過檢測器
    （Detector）測定後，表現出不同之滯留時間（Retens ion time），以滯留時
    間來判斷係何種物質；再利用「質譜儀」為檢測器，將物質撞擊成碎片，記錄其
    質譜圖。因每個化合物之鍵結能力不同，故不同之物質會有其特定之質譜圖，因
    此在物質之判斷上有如指紋之鑑定，在理論上，扣除人為之因素，其精確度已接
    近百分之百。
　(二)再者，法務部法醫研究所函覆原審函查略謂：據前開檢驗報告得知，受檢者尿中
  　除檢出「嗎啡」陽性反應外，同時亦經檢出「可待因」陽性反應，其數值分別為
    「可待因」一八九六六ｎｇ／ｍｌ，「嗎啡」五六七ｎｇ／ｍｌ，而依據美國研
    判標準，受檢者尿液中總可待因含量大於三百ｎｇ／ｍｌ，且嗎啡與可待因含量
    比例小於二比一時，研判為可待因使用者。本案受檢者尿液中可待因含量遠大於
    嗎啡含量，符合限用含可待因止咳藥物後，所導致尿液呈可待因或嗎啡陽性反應
    等情。然該函亦同時指出，依研判該陽性反應可能係使用含可待因之藥品或海洛
    因毒品所致，有卷附原審致法務部法醫研究所函稿及法務部法醫研究所九十三年
    四月十五日法醫毒字第０九三０００一一七四號覆函可稽（地院卷三十、三十二
    頁）。茲應再予審究者，即前開檢驗報告結果，是否可以排除係因被告服用可待
    因止咳藥物所致之可能性。
　(三)原審依被告所指可能導致前開嗎啡陽性反應檢驗結果之原因，先函查許景新耳鼻
  　喉科診所，經該診所負責醫師許景新函覆略以：被告於九十二年九月三十日至該
    診所就診，主訴左耳疼痛、喉嚨痛、咳嗽有黃痰，及九十二年十月二日至該診所
    就診，主訴左耳癢及耳漏、流鼻水、咳嗽，經檢查皆發現左耳膜穿孔有膿狀分泌
    物，診斷為慢性中耳炎，兩次就診均開立「TRIMETHOPRIM」、「EXTANCIN」、「
    AMPICLOX 」、「INCIDAL」、「OXETACAIN」、「BENTIN」等均兩日份之藥物，
    均查無含可待因成分等情，並檢附二次就診所開立處方箋函覆在卷，有許景新耳
    鼻喉科診所九十三年四月十日函一紙在卷（地院卷三十一頁）可考，此從事業務
    之醫師，於業務上所製作之證明文書，並無顯不可信之情況，依刑事訴訟法第一
    百五十九條之四規定，該函得為證據。足徵被告採尿前於九十二年九月三十日、
    九十二年十月二日迄同年月十月四日止，服用由許景新耳鼻喉科診所開立之藥物
    ，不會導致被告採撿尿液檢體呈現嗎啡陽性反應之結果。
　(四)被告復以伊在吃完許景新耳鼻喉科診所開立之藥物之當天或隔天，再自行去良順
  　藥局買藥，可能因此導致被告採檢尿液檢體呈現嗎啡陽性反應結果置辯。被告此
    項抗辯，顯與被告犯罪事實是否成立有關，況且，被告供承該藥水係伊自行前往
    藥局購買，此瓶藥水顯非管制藥品，而可由被告再以同一方式取得，則是否確有
    被告所辯藥水存在，此一藥水成分如何，是否可能因服用此一藥水導致被告尿液
    檢體呈嗎啡陽性反應等事實，有待究明，則此一藥水即屬應予調查且可能調查之
    證據。惟經原審受命法官於原審九十三年三月十六日準備程序期日，當庭曉喻被
    告應陳報藥水名稱以供調查（原審九十三年三月十六日準備程序筆錄參照），迄
    至九十三年六月四日原審審判期日，被告雖有如前所述取得並提出藥水以供原審
    調查之可能性，卻仍未提出藥水或藥水名稱以供原審調查（原審九十三年六月四
    日審判筆錄第六頁參照）尤其被告在本院準備程序期日稱：伊現在已不記得在藥
    房買的是什麼藥，藥瓶子也找不到了等語，益徵本院無法調查被告此部份辯解是
    否實在，難為有利被告之認定；況且據被告自陳，伊曾詢問藥局開何種藥物，藥
    局表示不可能藥物會驗出嗎啡成分等語（原審九十三年六月四日審判筆錄第五頁
    參照）。再者，依據被告所述，伊購買藥水後，依藥局指示方式服用，一次一杯
    量（約半拇指高之小杯），一日服用四次，伊之前都是如此服用，直至驗尿當日
    ，約還剩下半瓶藥水，伊一次喝完云云。然被告係在服用完診所處方藥物後，再
    自行購買藥水服用，此一時間約在九十二年十月四日以後，迄同年月七日止，被
    告均依指示服用，惟仍剩餘半瓶藥水，竟於採尿當日一次喝完剩下一半約三日份
    量之藥水，被告所辯顯與常情有違，空言徒託，不足採信，堪認前開檢驗報告呈
    嗎啡陽性反應，應係被告施用第一級毒品海洛因所致，而可排除係因被告服用可
    待因止咳藥物所致之可能性。
　(五)再查，初次吸食或施打煙毒者，經人體代謝作用於八小時內，即約有百分之八十
  　之量排出，二十四小時之後，續有約剩餘量之百分之九十再排出，七十二小時之
    後仍有殘餘微量排出，吸食或施打者個人體質不同，其排出時間亦會有所差異，
    尤其成癮者（抗藥性強）其於吸食後一百二十小時內所採集之尿液，配合較具公
    信力之儀器（如氣相質譜儀），仍可能被檢出，此乃本院審判職務上所已知之事
    項，則被告於九十二年十月七日所採取之尿液中既有海洛因代謝物嗎啡之陽性反
    應，固然其數值分別為可待因一八九六六ｎｇ／ｍｌ，嗎啡五六七ｎｇ／ｍｌ，
    可能係使用含可待因之藥品或海洛因毒品所致，惟被告所辯係因自行購買含可待
    因成藥服用，或者服用許景新耳鼻喉科診所開立含可待因藥物導致檢驗結果呈嗎
    啡陽性反應之可能應予排除有如前述，則被告於九十二年十月七日下午三時一分
    許採尿前五日內（不含留置警局期間）某時，至少有施用第一級毒品海洛因一次
    之犯行，堪以認定。
　(六)被告有如事實欄所述前科，其前於八十八年間因犯施用毒品罪，經原審以八十八
  　年度毒聲字第二二一七號裁定送觀察、勒戒後，認無繼續施用毒品之傾向，經台
    灣士林地方法院檢察署檢察官於民國八十八年十二月二日以八十八年度毒偵字第
    三八一號不起訴處分確定；嗣於八十九年間，再因施用毒品案件，經裁定送觀察
    、勒戒後，認有繼續施用毒品之傾向，經臺灣板橋地方法院檢察署以八十九年度
    毒偵緝字第一一六Ｏ號提起公訴，由臺灣板橋地方法院以八十九年易字第四七三
    三號判決判處有期徒刑三月確定，此二犯施用犯行並經台灣板橋地方法以八十九
    年毒聲字第六一九二號裁定強制戒治，由台灣板橋地方法院檢察署八十九年戒執
    二字第一０二四號執行，嗣由台灣板橋地方法院以九十年度毒聲字第三０二二號
    裁定停止戒治，所餘戒治期間付保護管束，迄九十年十月二十五日保護管束期滿
    執行完畢，有臺灣高等法院被告全國前案記錄表一份在卷可稽。本案被告係三犯
    施用毒品罪且係強制戒治執行完畢後五年內又犯施用毒品罪，事證明確，被告犯
    行洵堪認定，應依法論科。
二、查被告行為後，毒品危害防制條例已於九十二年七月九日修正公布，並自九十三
    年一月九日起生效，修正施行前後之毒品危害防制條例第十條第一項法定刑度相
    同，修正施行後之新法並無何更不利於被告之情形，依上開規定，自應適用修正
    施行後之新法論科。故核被告所為，係犯新修正毒品危害防制條例第十條第一項
    之施用第一級毒品海洛因罪。其施用第一級毒品海洛因前持有海洛因之低度行為
    ，應為施用海洛因之高度行為所吸收，不另論罪。被告曾於八十九年間，因施用
    第二級毒品犯行，經臺灣板橋地方法院以八十九年度易字第四七三三號判決判處
    有期徒刑三月，如易科罰金以三百元折算一日，於九十年十月三十日易科罰金執
    行完畢，有臺灣高等法院被告全國前案紀錄表、臺灣士林地方法院檢察署刑案資
    料查註記錄表各一份附卷可按，其於刑之執行完畢後五年內，再犯本件有期徒刑
    以上之罪，為累犯，應依刑法第四十七條之規定加重其刑。原審因而適用毒品危
    害防制條例第十條第一項，刑法第二條第一項前段、第十一條前段、第四十七條
    之規定，審酌被告素行，且前有施用毒品之犯罪科刑紀錄，其犯罪之動機、目的
    、手段，施用毒品係戕害自己身心，並未直接侵害他人法益，及犯罪後否認犯行
    之態度等一切情狀，量處有期徒刑八月，認事用法並無不合，量刑亦屬妥當，被
    告上訴空言否認犯罪，為無理由，應予駁回。
據上論斷，應依刑事訴訟法第三百六十八條，判決如主文。
本案經檢察官覃正祥到庭執行職務。
中　　　華　　　民　　　國　　九十三　　年　　　十　　　月　　 十四 　　日
                              臺灣高等法院刑事第二十二庭
                                  審判長法  官　蔡　秀　雄
                                        法  官　周　占　春
                                        法  官　蘇　素　娥
右正本證明與原本無異。
如不服本判決，應於收受送達後十日內向本院提出上訴書狀，其未敘述上訴之理由者
並得於提起上訴後十日內向本院補提理由書（均須按他造當事人之人數附繕本）。
                                        書記官　劉　　　瑗
中　　　華　　　民　　　國　　九十三　　年　　　十　　　月　　 十八 　　日
附錄：本案論罪科刑法條全文
毒品危害防制條例第十條第一項
施用第一級毒品者，處六月以上五年以下有期徒刑。
施用第二級毒品者，處三年以下有期徒刑。
